臺灣高雄地方法院民事判決　　　　　　　94年度訴字第3131號
原　　　告　丙○○
訴訟代理人　石繼志律師
　　　　　　邱超偉律師
被　　　告　丁○○
訴訟代理人　甲○○
上列當事人間損害賠償事件，本院於中華民國96年2 月13日言詞
辯論終結，判決如下：
    主  文
被告應給付原告新台幣壹拾參萬陸仟伍佰捌拾貳元。
原告其餘之訴駁回。
訴訟費用由被告負擔五分之一，其餘由原告負擔。
本判決第一項得假執行。
    事 實 及 理 由
一、按訴狀送達後，原告不得將訴變更或追加他訴，但擴張或減
    縮應受判決事項之聲明者，不在此限，民事訴訟法第255 條
    第1 項第3 款定有明文。本件原告於起訴狀請求被告給付新
    台幣（下同）629,500 元。嗣於起訴狀繕本送達後，減縮聲
    明為623,000 元，係屬於訴之聲明之減縮，依法應予准許。
二、原告主張：被告於民國94年2 月18日，駕駛車牌號碼XD-280
    8 號自小貨車，沿高雄市前鎮區○○○路由北往南方向行駛
    ，於當日17時30分許，途經民權二路與二聖二路口欲左轉二
    聖二路時，本應注意車前狀況，隨時採取必要之安全措施；
    另應注意汽車行駛至交岔路口，轉彎車應暫停讓直行車先行
    ，且當時天侯晴、暮光、柏油路面乾燥、無缺陷及障礙物、
    視距良好，而依當時之狀況，客觀上又無不能注意之情事，
    竟疏未注意，撞擊沿民權二路由南往北方向行駛，途經該處
    ，由原告所駕駛車牌號碼038-FAM 號BMW 廠牌進口重型機車
    ，致原告人車倒地。原告除受有右肘、右前臂挫擦傷外 (
    過失傷害部分兩造已和解)， 重型機車亦遭撞壞，計支出修
    理費用新台幣（下同）623,000 元。爰依侵權行為之法律關
    係，聲明請求判命被告給付623,000 元。
三、被告對於前揭時地駕車與原告機車肇事之事實並不爭執，惟
    以本件車禍之發生，原告與有過失。另原告提出之修繕費用
    不實在，機車實際上並未嚴重受損，原告有以他輛機車混充
    本件車禍機車之嫌，其修繕費用顯有高估等語，資為抗辯，
    並聲明駁回原告之訴。
四、本件主要爭點為：原告就車禍之發生是否與有過失？以及原
    告請求之機車修繕費用，是否合理？茲分述如下：
  (一)本件車禍肇事責任之歸屬：
    1.原告主張被告於前揭時、地駕車不慎與原告之機車碰撞，
      造成原告機車受損之事實，業據提出估價單及機車受損照
      片為證。而經本院依職權向高雄市政府警察局交通警察大
      隊調閱事發當時之道路交通事故現場圖、道路交通事故調
      查報告表及現場談話紀錄表顯示：被告駕駛自小貨車，沿
      民權二路由北向南行駛，行至二聖二路口左轉時，適有原
      告駕駛重型機車，自民權二路南向北駛來。被告車頭與原
      告左側車身碰撞後，原告人車倒地滑行再撞及沿二聖二路
      東向西行駛，因紅燈停於東北側待轉區內訴外人吳林蓉腳
      踏車前輪左側。另被告自承當時車速為時速20-30 公里，
      原告自承車速為時速60-70 公里。而該處限速為時速60公
      里。承上述及現場圖分析，因原告為直行之行進中車輛，
      有優先路權，被告轉彎未讓原告車先行而肇事，應為本案
      肇事主因；另原告未依限速行駛，亦為肇事之原因。且本
      件經送請高雄市車輛行車事故鑑定委員會及覆議委員會鑑
      定及覆議結果，亦均同此見解，有鑑定意見書及覆議意見
      書各1份在卷可參。
    2.按汽車行駛至交叉路口，轉彎車應讓直行車先行；又行車
      速度，依標誌或標線之規定，道路交通安全規則第102 條
      第6 款、第93條第1 項分別定有明文。被告駕駛車輛轉彎
      車未讓原告直行機車先行，另原告騎駕機車超速行駛，2
      人對於本件車禍之發生均有過失已堪認定。被告主張原告
      就本件機車損害之發生與有過失一情，自可採憑。
  (二)原告提出之機車修繕費用以若干為合理：
    1.經查：原告所有系爭重型機車係向BMW 經銷商所購買，有
      經銷商高德汽車股份有限公司 (以下簡稱高德公司)出具
      之訂購單1 紙在卷可憑。且本院於96年1 月8 日前往高德
      公司進行勘驗時，經囑託廠長鍾明修協助查詢原告之購車
      紀錄，鍾明修當場表示，並無原告其他購買重型機車之紀
      錄等語，有本院勘驗筆錄在卷可佐。再經本院當場核對交
      通大隊檢送之機車現場照片，亦與勘驗之標的物相符，足
      證原告並未以其他受損之機車充當本件車禍機車之情事，
      被告此部分之抗辯實不足採。
    2.被告又抗辯事發當時，原告之機車僅係單純倒地滑行，不
      可能兩側均有受損等語。惟經本院傳訊事發當時在現場執
      勤之員警乙○○，證人證稱：「當天我當時是站交通崗，
      我剛好攔阻一部違規的計程車，因為發生此車禍我就讓計
      程車先走，當時我聽到緊急剎車聲後，抬頭觀看，發現是
      被告的貨車突然轉彎，原告的重機車就緊急剎車，也有發
      出緊急剎車的聲音 (我亦有聽到)， 但重機車是否有撞到
      小貨車部分，我沒有看到，我看到的是後段的重機車翻滾
      了二三轉，然後壓到對面二聖二路國中女生騎的腳踏車(
      腳踏車停在待轉區等紅燈的部分)」 等語 (本院95年6 月
      15日第2 頁筆錄)。 足證機車倒地時，確實有翻滾之跡象
      。依此推斷，原告主張機車兩側均受損一情，自可採信。
    3.另經本院囑託高德公司依系爭機車之現況鑑定修繕費用結
      果，總計為506,115 元 (其中工資部分為16,110元，零件
      部分為490,005 元)。 再加上原告於本院囑託高德公司鑑
      定前，已由訴外人劉銘隆進行部分修繕，分別為把手13,
      000 元 (零件)、 汽油箱烤漆5,000 元 (工資)， 汽油箱
      板金校正4,000 元 (工資)， 左拉桿6,000 元 (零件)，
      業據劉銘隆陳明在卷，並有估價單一紙可證，則本件原告
      機車之修繕費用，工資部分應為25,110元 (16110 ＋5000
      ＋4000＝25110)，零件部分應為509,005 元。 (490,005
      ＋13000 ＋6000＝509005)。
    4.至於被告質疑修繕費用過高等語，惟查：原告系爭重型機
      車為高價進口之重型機車，當初購買之價格即為750,000
      元，且鑑定人即高德公司詹仁志技師表示：機車零組件之
      各別單價，一定比整組機車之單價為高，且BMW 廠牌之機
      車零件均為一體成型，稍有受損，非整組更換，無法回復
      原狀等語 (見本院96年1 月8 日勘驗筆錄)。 茲本院於囑
      託高德公司鑑定時，已囑咐應以回復原狀之費用進行鑑定
      ，則前開鑑定結果，自為合理而可信。
五、原告得請求之修繕費用為何？
  (一)按汽車、機車或其他非依軌道行駛之動力車輛，在使用中加
    損害於他人者，駕駛人應賠償因此所生之損害，民法第191
    條之2 定有明文。另依該規定請求賠償毀損所減少之價額，
    得以修復費用為估定標準，但以必要者為限，例如修理材料
    以新品換舊品，應予折舊（最高法院77年5 月17日第9 次民
    庭會議決議參照）。查原告之重型機車係91年7 月出廠，距
    發時間94年2 月18日，計2 年8 月，有行車執照一份在卷可
    按。本件原告汽車之修復，其材料更換係以新品替換舊品，
    計算材料零件之損害賠償數額時，自應扣除折舊部分始屬合
    理。本院依行政院所頒固定資產耐用年數表及固定資產折舊
    率之規定，機車之耐用年數為3 年，依平均法每年折舊千分
    之三百三十三，參酌營利事業所得稅結算申報查核準則第95
    條第8 項規定「固定資產提列折舊採用平均法或定率遞減法
    者，以1 年為計算單位，其使用未滿1 年者，按實際使用之
    月數相當於全年之比例計算之，不滿一月者，以一月計」，
    該自小客車修繕零件部分之折舊額應為338,998 元，其計算
    方式為：【殘價＝取得成本／（耐用年數＋１）即509005
    ÷ (3+1)＝127251；折舊額＝（取得成本－殘價）×折舊率
    ×年數）即（000000－000000）×0.333 ×32( 月)/12 ＝
    338998 （ 元以下採四捨五入）】。扣除折舊後，原告得請
    求之零件修理費為170,007 元（即000000－000000＝170007
    ）；再與原告支出之工資25,110元合計，其共得請求195,
    117 元（即170,007 ＋25110 ＝195117）。
  (二)另按損害之發生或擴大，被害人與有過失者，法院得減輕賠
    償金額或免除之，民法第217 條第一項定有明文。本件原告
    就車禍之發生既與有過失，已如上述，則原告對被告請求前
    開之損害，自應適用過失相抵之原則。本院斟酌雙方之過失
    情節、程度，再參以鑑定結果認為，被告駕駛自小貨車左轉
    車未讓直行車先行為肇事主因，原告駕駛機車超速行駛為肇
    事次因，認被告應負70% 過失責任，原告應負30% 之過失責
    任，依此計算，被告應賠償之金額為136,582 元（195117×
    0.7 ＝136582) 。
六、綜上所述，原告基於侵權行為之法律關係，於136,582 元此
    範圍內對被告為賠償之請求，應予准許；逾此之請求則為無
    據，應予駁回。又本件所命給付未逾50萬元，爰依職權宣告
    假執行。
七、結論：本件原告之訴為一部有理由，一部無理由，依民事訴
    訟法第79條、第389條第1項第5款，判決如主文。
中　　華　　民　　國　　96　　年　　2 　　月　　27　　日
                  民事鳳山分庭  法　官　高英賓
正本係照原本作成。
如對本判決上訴，須於判決送達後20日內向本院提出上訴狀。
中　　華　　民　　國　　96　　年　　2 　　月　　27　　日
                                書記官　李崑良
